【裁判字號】    89,易,4390
【裁判日期】    891113
【裁判案由】    傷害等
【裁判全文】
臺灣高雄地方法院刑事判決                        八十九年度易字第四三九號
    公  訴  人  臺灣高雄地方法院檢察署檢察官
    被      告  乙○○
                黃珮筠
                即辛○○
                庚○○
右列被告因傷害等案件，經檢察官提起公訴（八十九年度偵字第一二一三二號、第一
三四九一號），本院判決如左：
    主  文
乙○○被訴妨害自由部分無罪；被訴傷害部分公訴不受理。
黃珮筠、庚○○均公訴不受理。
    理  由
一、公訴意旨略以：被告乙○○於民國八十九年五月十四日二十時許，在高雄市○○○路麗尊飯店二樓餐廳內，因無法勸說已離家數日之壬○○返家，竟基於傷害人
    身體之犯意，摑打壬○○之臉頰並強拉壬○○下樓，搭車返回高雄市○○○路一
    之八號二樓住處，而妨害壬○○離去之權利，且造成壬○○受有左手臂、右手、
    右手肘淤傷及右手肘、下顎擦傷之傷害。同年月十五日十三時許，被告黃珮筠、
    庚○○因見壬○○一夜未歸，竟與三名不詳年籍姓名之成年男子，前往乙○○所
    經營位在高雄市左營區○○○路一之十七號機車店內尋人，因該店員工己○○、
    戊○○不告知乙○○所在，該三名年籍不詳之成年男子即各持棍棒敲壞店內鐵椅
    及塑膠椅等物品（毀損部分未據告訴），被告乙○○聞聲下樓欲與之理論時，被
    告黃珮筠、庚○○即與該三名不詳年籍姓名之成年男子共同基於傷害人身體之犯
    意聯絡，由該三名男子各持棍棒、椅子毆打被告乙○○，被告黃珮筠、庚○○則
    在旁助勢，致被告乙○○受有前胸、左胸瘀血、左胸、左右手、背部擦傷、左大
    腿、後頸部、下背部、臀部紅腫之傷害，因認被告乙○○涉犯刑法第二百七十七
    條第一項傷害及第三百零四條強制罪嫌，被告黃珮筠、庚○○涉犯刑法第二百七
    十七條第一項傷害罪嫌。
二、按犯罪事實應依證據認定之，無證據不得推定其犯罪事實，刑事訴訟法第一百五
    十四條定有明文。又認定不利於被告之事實，須依積極證據，苟積極證據不足為
    不利於被告事實之認定時，即應為有利於被告之認定，更不必有何有利之證據。
    另刑事訴訟法上所謂認定犯罪事實之證據，係指足以認定被告確有犯罪行為之積
    極證據而言，該項證據自須適合於被告犯罪事實之認定，始得採為斷罪資料（最
    高法院三十年上字第八一六號判例、最高法院二十九年上字第三一０五號判例參
    照）。
三、公訴人以被告乙○○涉犯刑法第三百零四條強制罪嫌，無非係以被告乙○○之自
    白及證人丙○○、丁○○、甲○○之證述為其論罪依據。訊據被告乙○○固不諱
    言有於八十九年五月十四日二十時許，在高雄市○○○路麗尊飯店二樓餐廳內，
    與其子丙○○、丁○○合力將壬○○帶下樓坐車回家之事實，惟堅決否認有何妨
    害自由犯行，辯稱：係因壬○○已離家半個月不願返家，其念及甲○○仍小需要
    母親照顧，且欲探求壬○○離家之因，遂於母親節當天，由小孩出面約壬○○至
    餐廳吃飯，並勸壬○○返家，其則帶花在旁伺機出現，然壬○○一見其出現即很
    生氣，在餐廳內大吼大叫、鬧情緒近一小時，只好與丙○○、丁○○合力將壬○○帶下樓坐計程車回家等語。經查：當時壬○○已離家半個月，丙○○、丁○○
    、甲○○三人遂約壬○○於母親節當天至餐廳用餐，順便勸壬○○回家團聚，用
    餐中乙○○拿花出現，壬○○隨即情緒轉趨激動，大聲講話並把桌椅推開，引來
    人潮圍觀，亦不願至餐廳樓下好好商談，因該場面很難看，丁○○、丙○○遂架
    住壬○○左右手，乙○○則自壬○○身後推，合力將壬○○帶至樓下，然下樓後
    壬○○仍繼續吵鬧，情況無法控制，遂將壬○○帶回家之情，業據證人即乙○○
    、壬○○之子女丁○○、甲○○於偵查中及本院審理中證稱明確，核與證人丙○○於本院審理中證述因壬○○已離家十四天，其與丁○○、甲○○於母親節約壬○○出來吃飯，乙○○帶一束花出現，壬○○即趴在桌上、拉住欄杆且大吼大叫
    ，引來其他人圍觀，其遂與丁○○、乙○○商量而將壬○○帶下樓，因仍無法控
    制場面，遂將壬○○帶回家之情節相符，是被告辯稱係因壬○○情緒失控，無法
    在餐廳與壬○○好好商談，才將壬○○帶離餐廳，且其係為勸導壬○○返家而前
    往餐廳等語，應可採信。壬○○既係在麗尊飯店內與被告乙○○發生爭執，而當
    天又為母親節，至該飯店內用餐之人應非少數，壬○○竟在該公共場合大吵大鬧
    ，實嚴重影響他人用餐，被告乙○○與其子丙○○、丁○○避免影響他人而將壬○○帶至餐廳樓下，實屬人之常情，且參以壬○○當時情緒之激動，根本無法討
    論事情，被告乙○○與其子女將壬○○帶離該公共場所之動機又為希望得知壬○○離家之因，以勸導壬○○返家，應足徵被告乙○○主觀上確無妨害壬○○行動
    自由之意思，從而其行為即與刑法第三百零四條強制罪之構成要件有間。此外，
    本院復查無其他積極證據足資審認被告乙○○有何公訴人所指之妨害自由犯行，
    揆諸前揭法條及判例意旨，依法自應就被告乙○○被訴妨害自由部分為無罪之諭
    知。
四、按告訴乃論之罪，告訴人於第一審辯論終結前，得撤回其告訴；又告訴經撤回者
    ，法院應諭知不受理之判決，且不受理之判決，得不經言詞辯論為之，刑事訴訟
    法第二百三十八條第一項、第三百零三條第三款、第三百零七條分別定有明文。
    本件被告乙○○、黃珮筠、庚○○均因傷害案件，經檢察官提起公訴，認被告三
    人涉犯刑法第二百七十七條第一項傷害罪，該罪依同法第二百八十七條前段之規
    定，須告訴乃論。茲據告訴人壬○○、乙○○二人於本院審理中分別聲請撤回其
    告訴，揆諸前開說明，爰不經言詞辯論，逕就被告三人被訴傷害部分諭知不受理
    之判決。
據上論斷，應依刑事訴訟法第三百零一條第一項、第三百零三條第三款、第三百零七
條，判決如主文。
中      華      民      國    八十九    年      十一      月    十三    日
                                  臺灣高雄地方法院刑事第一庭
                                          法  官  黃  悅  璇
右正本證明與原本無異。
如不服本判決，應於判決送達後十日內，向本院提出上訴狀。
                                          書記官  沈      蘊
中    華    民    國      八十九      年      十一      月    十四      日


司法院資訊處製作；財團法人民間司法改革基金會備份。
